臺灣臺中地方法院民事判決　　94年度簡上字第205號
上　訴　人　太子公寓大廈管理維護股份有限公司
法定代理人　乙○○
訴訟代理人　廖健智律師
複代理人　　洪明立律師
被上訴人　　大地交響社區管理委員會
法定代理人　丙○○
訴訟代理人　陳坤榮律師
上列當事人間請求損害賠償事件，上訴人對於中華民國94年5月
18日本院臺中簡易庭94年度中簡字第729號第一審判決提起上訴
，本院於民國94年9月30日言詞辯論終結，判決如下：
    主    文
上訴駁回。
第二審訴訟費用由上訴人負擔。
    事    實
一、上訴人起訴主張：
  (一)上訴人於民國93年9月初參與被上訴人社區管理服務之投標
    作業，經被上訴人評選會議評選結果，由上訴人承接被上訴
    人社區下年度合約。嗣兩造就合約條款內容細節多次磋商，
    並達成合意，惟被上訴人於同年10月召開臨時會議，認上訴
    人提供之人事資料未盡完善，要求上訴人補齊相關之人事資
    料，上訴人亦遵期補提予被上訴人，嗣被上訴人又召開10月
    份第二次臨時會，以上訴人無法提供被上訴人要求之完整人
    事資料為由，拒於正式書面合約上簽章，並以雙方無法達成
    共識為由，發函予上訴人，表明拒絕與上訴人簽訂正式書面
    合約，致上訴人受有損害；依雙方合意之契約內容第7條第2
    點之約定，被上訴人應給付每月服務費用百分之50計之違約
    金至契約終止日為止，而上開契約第4條約定管理費用每月
    為新台幣（下同）439,000元，上訴人考量被上訴人之財務
    狀況，酌予請求2個月之違約金即439,000元，為被上訴人不
    履行契約之損害賠償。並聲明：被上訴人應給付上訴人439,
    000元，及自起訴狀繕本送達被上訴人之翌日起至清償日止
    ，按年息百分之5計算之利息，並陳明願供擔保請准宣告假
    執行。
  (二)另於上訴審補稱：
    1.參與投標時上訴人須提出合約書載明委任管理之條件及金
      額等重要事項，供被上訴人審酌以決定決標之對象，被上
      訴人既已決定由上訴人公司承接被上訴人社區之管理維護
      工作，自已同意上訴人所提供之委任處理事務條件及管理
      服務費用，雙方已就契約內容達成合意，且兩造既無約定
      以訂立書面為必要，故已成立委任契約。被上訴人雖於93
      年10月22日發文要求上訴人補齊派駐人事資料及所有人員
      之身分證影本，惟關於人員證照部分，上訴人於參與投標
      時所提出之企劃書已檢附人員證照部分，僅缺人員身分證
      影本部分，並已遵期補送。縱認上訴人未遵期提供所要求
      之人事資料，亦不影響兩造間已成立之委任管理服務契約
      ，被上訴人之社區評選辦法僅係其內部文件，不能以其中
      第五項第6點(1)之規定而拘束上訴人。
    2.上訴人於93年9月得標後，被上訴人要求上訴人公司派員
      與前一任管理公司（即集合管理公司）人員辦理交接工作
      ，且在前任集合管理公司委任契約未屆滿前，因該公司有
      員工離職，被上訴人遂要求上訴人公司派員至被上訴人社
      區支援及瞭解該社區管理工作，顯見兩造就被上訴人社區
      之委任管理契約已達成合意，並已著手準備履約相關事宜
      。
二、被上訴人則以：
  (一)被上訴人並未與上訴人達成94年度社區管理服務合約之合意
    ，兩造議約過程中，被上訴人要求上訴人提出派駐人員人事
    資料，並附上所有人員之身分證影本，然上訴人僅提出派駐
    人員之身分證影本，並無檢附相關證照，故被上訴人於93年
    10月28日之管理委員會會議決議不與上訴人簽約，並於翌日
    發函告知上訴人，兩造既未達成簽約之合意，上訴人請求損
    害賠償自屬無據，並聲明：駁回上訴人之訴。
  (二)另於上訴審補稱：
    1.當初上訴人參與投標所提出之企劃書僅係要約，評選會議
      之決議內容係被上訴人管理委員會內部之文件，被上訴人
      並未承諾，故自始至終均未達成簽約之合意，上訴人於決
      標僅取得議約權。再從被上訴人所公告本件管理服務契約
      之評選辦法第五項之「評選流程」第6點「議約」階段之
      規定：(1)評選小組應於複審決議後與獲選公司進行議約，
      議約完成後由管委會主任委員代表簽約。(2)評選小組與獲
      選公司之議約無法達成時，得與得票第二名之公司進行議
      約，可知兩造並未達成簽約之合意，更無造成上訴人之損
      害。
    2.上訴人提出之企劃書僅有「劉永安」、「郭育瑞」、「侯
      勝元」3人具有「技術服務人員」之認可，「曾桂蘭」、
      「陳莉蓮」2人具有事務管理人員之認可，並無被上訴人
      所要求之「總幹事需有管理事務及防火管理人證照」、「
      保全員需有保全護照、駐點經歷」，且上開5位人員與上
      訴人補正檢送被上訴人之人事資料均不相同。又本件管理
      服務契約之委任合約期間為93 年11月1日起至94年10月31
      日止，然上訴人所提出之上開服務人員證照，其中「劉永
      安」、「郭育瑞」、「侯勝元」之認可證有效期限分別於
      93年6月9日、同年7月11日屆止，即於參加投標時業已失
      效，是上訴人稱業已在投標企劃書檢附相關人員證照，並
      不足採。
    3.又被上訴人並未要求上訴人派員至社區與前一任管理公司
      人員辦理交接工作，僅因被上訴人社區之前一任管理公司
      一位小姐離職，而集合管理公司未取得優先議約權，認續
      約機會渺茫，乃委請上訴人公司派員支援。詎上訴人公司
      竟提不出駐點人員之相關證照，被上訴人遂再與集合公司
      續約，而上開上訴人公司派駐社區支援之人員甲○○之薪
      資係由集合公司所支付，是上訴人主張已達成簽約之合意
      ，與事實不符。
三、本件原審對於上訴人之請求，為上訴人全部敗訴之判決，上
    訴人不服提起上訴，並聲明：(一)原判決廢棄；(二)上廢棄部分
    ，被上訴人應給付上訴人439,000元，及自起訴狀繕本送達
    翌日起至清償日止，按年息百分之5計算之利息。被上訴人
    則聲明：駁回上訴；如受不利判決，願供擔保請准免為假執
    行。
四、兩造不爭執事項：
  (一)上訴人於93年9月初，參與被上訴人社區管理服務之投標作
    業，並由被上訴人評選會議評選結果由上訴人承接被上訴人
    社區下年度合約，且依93年9月23日被上訴人之會議記錄載
    明，訂於同年9月30日由管委會與太子管理公司議約。
  (二)被上訴人與上訴人就合約條款內容細節部分多次磋商，嗣被
    上訴人公司以雙方無法達成共識為由，並於93年10月29日發
    函予上訴人，表明拒絕與上訴人簽訂正式書面合約。
五、法院之判斷：
    本件上訴人主張被上訴人違反契約約定，而請求被上訴人給
    付違約金439,000元等情，為被上訴人所否認，並以前揭詞
    置辯。是本件應審究者厥為：(一)本件就94年度社區管理服務
    合約，兩造有無意思表示一致？或上訴人就上開會議僅取得
    議約權，尚需經過議約，契約始成立？(二)被上訴人於93年10
    月21日臨時會議決議，要求上訴人補齊人事資料，否則視為
    放棄議約權利，上訴人是否已補正？經查：
  (一)依被上訴人所公告系爭管理服務契約之評選辦法第五項「評
    選流程」第6點「議約」階段之規定載明：「(1)評選小組應
    於複審決議後與獲選公司進行議約，議約完成後由管委會主
    任委員代表簽約；(2)評選小組與獲選公司之議約無法達成時
    ，得與得票第二名之公司進行議約」，此有被上訴人提出之
    大地交響社區管理維護及駐警保全公司評選辦法在卷可憑。
    又本件被上訴人雖於93年9月份評選會議決定由上訴人公司
    承接94年度合約，惟依兩造提出之評選會議紀錄決議載明：
    「經由9人評選小組，審讞各家管理公司及優惠條件，依據
    社區評選辦法，投票表決四家管理公司，投票結果為集合四
    票、太子五票，由太子管理公司承接下年度合約，訂定於93
    年9月30日20時管委會與太子管理公司議約，責由總幹事通
    知太子公司如期赴會」，足見該評選會議之決議內容為被上
    訴人管理委員會內部達成欲與上訴人「議約」時程之共識，
    兩造並非經由會議之決議即已合意成立管理服務契約，而係
    須視93年9月30日20時之議約結果始決定是否成立契約甚明
    。
  (二)又被上訴人事後依其於93年10月21日臨時管理委員會會議決
    議，發函要求上訴人補齊派駐人事資料（包括「總幹事需有
    管理事務及防火管理人員證照」、「保全員需有保全護照、
    駐點經歷」，並請附上所有人員之身分證影本），並限於三
    日內補齊，若期限內未補齊，將認定上訴人放棄議約之權利
    等情，有被上訴人提出之93年10月22日93大地交響函羅字第
    13號函影本附卷可稽，上訴人雖主張於參與投標時所提出之
    企劃書已檢附人員證照部分，僅缺人員身分證影本部分，並
    已遵期補送云云。惟查，上訴人於參與投標時提出之企劃書
    所附投標資格證件僅有「劉永安」、「郭育瑞」、「侯勝元
    」3人具有「技術服務人員」之認可，「曾桂蘭」、「陳莉
    蓮」2人具有事務管理人員之認可，並無被上訴人所要求之
    「總幹事需有管理事務及防火管理人證照」、「保全員需有
    保全護照、駐點經歷」之證照資格；又上訴人雖另於93年10
    月20日以太管字第931004號函表示檢送新派駐人事資料，惟
    其僅有欲派駐人員之基本年籍資料，並無檢附該等人員之證
    照資料，且該等人員之資料均與投標時提出有證照資格之「
    劉永安」等5人均不相同；再者，上訴人於參與投標時所提
    出之上開服務人員證照，其中「劉永安」、「郭育瑞」、「
    侯勝元」之認可證有效期限亦分別於93年6月9日或同年7 月
    11日已屆至，顯見該等證照於參加投標時業已失效，是上訴
    人前開主張，顯不足採。準此，上訴人自始既未提出相關人
    員證照，復未依被上訴人93年10月22日93大地交響函羅字第
    13號函於期限內（即93年10月25日以前）補齊派駐人事資料
    ，則被上訴人以上訴人公司無法提供完整人事資料，而於93
    年10月28日臨時委員會議決議不與上訴人簽約，並於翌日以
    93大地交響函羅字第14號函告知上訴人，因雙方無法達成共
    識，而不與上訴人公司簽約，自無不合，故兩造間自始至終
    並無成立管理服務契約至明。
  (三)上訴人雖另主張：縱認上訴人未遵期提供所要求之人事資料
    ，亦不影響兩造間已成立之委任管理服務契約，被上訴人之
    社區評選辦法僅係其內部文件，不能拘束上訴人云云。惟查
    ，系爭評選辦法之內容業經被上訴人社區公告，有被上訴人
    提出之公告影本附卷可稽，而其中說明第三點業已載明「評
    選辦法及標單請向服務中心索取」，且該公告就評選相關作
    業時程之日期、項目均已詳載，是難認被上訴人之評選辦法
    僅為內部文件，上訴人此部分之主張，亦無足採。
  (四)又上訴人主張於93年9月得標後，被上訴人要求上訴人公司
    派員與前一任管理公司人員辦理交接工作，且在前任管理公
    司委任契約未屆滿前，上訴人公司有派員至被上訴人社區支
    援及瞭解該社區管理工作等情，為被上訴人所否認，而證人
    甲○○於本院審理中雖證稱：「（93年10月1日起有無至被
    上訴人社區支援？作何事？何人派你前往？）有的，去幫被
    上訴人社區處理文書資料，當時是上訴人公司主管叫我去的
    ，至於何原因派我去的，我不清楚」、「（當時有無上訴人
    公司之其他人員一同前往支援？你去支援至何時？）當時只
    有我一個人去，我去那邊的時間大約有一個月左右」、「（
    就你所知，當時兩造是否已合意由上訴人擔任被上訴社區之
    管理公司，或僅是暫時派你前往支援及事先了解該社區狀況
    ？）我不清楚他們之間有無協議由上訴人公司擔任管理公司
    。當時只是上訴人公司派我去做文書處理，其他細節我不清
    楚」、「（去社區擔任文書處理工作，被上訴人管委會知道
    你去嗎？）管委會的人知道我有去該社區支援，且也知道我
    不是原管理公司（集合公司）的人，至於管委會知道的人擔
    任何職務我不清楚」、「（當時你是否知道為何要離開被上
    訴人社區？）我不清楚，是上訴人公司主管叫我回公司，我
    就離開該社區」、「（你在社區做文書工作的時候，上訴人
    公司有在該段時間去辦理交接的動作？）我作文書處理的工
    作在該社區辦公室二樓，我不知道有無交接的動作，但是上
    訴人公司的主管課長有來看我的工作狀況，次數一、二次」
    、「（管委會知道你不是集合公司的人，是否知道你是上訴
    人公司的人？）他們知道」、「（支援一個月有無領到薪資
    ？）我領的是上訴人公司的薪資」等語（見本院94年8月24
    日準備程序筆錄），惟該證詞僅能證明上訴人公司之人員甲
    ○○確有前往被上訴人社區支援，惟難憑此即認上訴人與被
    上訴人之前任管理公司間有何工作上之交接，更無從證明兩
    造間有合意由上訴人擔任管理公司，上訴人此部分之主張，
    顯屬無據。
  (五)綜上所述，本件並非經被上訴人之管理委員會會議決議即認
    兩造間已合意成立管理服務契約，已如前述，而上訴人公司
    又未於期限內補齊被上訴人要求之人事資料（含相關證照）
    ，而經被上訴人發函表示不與上訴人公司簽訂管理服務契約
    ，則兩造間即無成立任何管理契約。從而上訴人主張依雙方
    合意之契約內容第7條第2點之約定，請求被上訴人給付2個
    月之違約金439,000元，及自起訴狀繕本送達被上訴人之翌
    日起至清償日止，按年息百分之5計算之利息，為無理由，
    應予駁回。上訴人之訴既經駁回，其假執行之聲請亦失所附
    麗，應併予駁回。原審為上訴人敗訴之判決，及駁回其假執
    行之聲請，經核並無不合。上訴意旨指摘原判決不當，求予
    廢棄改判，為無理由，應予駁回。
六、本件事證已臻明確，兩造其餘攻擊防禦方法及舉證，經審酌
    均於判決之結果無影響，爰不一一論述，附此敘明。
七、據上論結，本件上訴為無理由，依民事訴訟法第436條之1第
    3項、第449條第1項、第78條，判決如主文。
中　　華　　民　　國　　94　　年　　10　　月　　14  　日
                  民事第三庭  審判長法  官　張瑞蘭
                                    法  官　羅永安
                                    法  官　卓進仕
上正本證明與原本無異。
本判決不得上訴。
中　　華　　民　　國　　94　　年　　10　　月　　14  　日
                                      書記官
